---
title: "Transição Energética"
format: dashboard
nav-buttons:
- icon: github
  href: https://github.com/TransicaoEnergetica
  aria-label: GitHub
- icon: youtube
  href: https://homeprojextransicaoenergetica.netlify.app/_site/
  aria-label: ProjExt
theme: [sandstone, theme/custom.scss]
fig-width: 10
fig-asp: 0.3
editor_options: 
  chunk_output_type: console
---

```{r}
#| label: load-packages
#| message: false
#| context: setup
library(tidyverse)
library(dplyr)
library(ggplot2)
library(ggiraph)
library(scales)
library(htmltools)
library(gganimate)
library(hrbrthemes)
```

# {.sidebar}

Este Dashboard faz parte do Projeto de Extensão em Energias Renováveis e Mudanças Climáticas.

Os dados são de geração e consumo de eletricidade, obtidos no site da EIA (US Energy Information Administration)

Atualização: 18/05/2026

# Evolução Geração Vs Consumo

```{r}

data <- readxl::read_excel("data/EIA_18-05-26.xlsx", sheet = "geracao_consumo")
data <- data %>% select(-tipo_geracao_hierarquia)

## funçã para grafico dinamico
plot_geracao_consumo_timeline <- function(
  data,
  x = "Geracao",
  y = "Consumo",
  country = "pais",
  year = "Ano",
  title = "Geração vs Consumo dos Top 12",
  x_label = "Geração de Energia Elétrica (BKWH)",
  y_label = "Consumo de Energia Elétrica (BKWH)",
  y_max = 11000,
  play_interval = 900,
  countries_order = c(
    "Brazil", "Canada", "China",
    "France", "Germany", "India",
    "Japan", "Russia", "South Korea",
    "Spain", "United Kingdom", "United States"
  ),
  palette = c(
    "#1b9e77", "#d95f02", "#7570b3", "#e7298a",
    "#66a61e", "#e6ab02", "#a6761d", "#666666",
    "#8dd3c7", "#fb8072", "#80b1d3", "#fdb462"
  ),
  legend_ncol = 4,
  legend_font_px = 11,
  point_size = 10
) {
  stopifnot(
    is.data.frame(data),
    length(countries_order) == length(palette),
    legend_ncol >= 1
  )

  pkgs <- c("dplyr", "echarts4r", "htmlwidgets", "jsonlite", "htmltools", "tibble")
  missing <- pkgs[!vapply(pkgs, requireNamespace, logical(1), quietly = TRUE)]
  if (length(missing) > 0) {
    stop("Pacotes ausentes: ", paste(missing, collapse = ", "),
         ". Instale-os e rode novamente.")
  }

  map_cores <- tibble::tibble(
    .pais = countries_order,
    .pais_id = seq_along(countries_order),
    .cor = palette
  )

  df <- data |>
    dplyr::transmute(
      .pais = as.character(.data[[country]]),
      .ano  = as.character(.data[[year]]),
      .x    = suppressWarnings(as.numeric(.data[[x]])),
      .y    = suppressWarnings(as.numeric(.data[[y]]))
    ) |>
    dplyr::left_join(map_cores, by = ".pais") |>
    dplyr::filter(
      !is.na(.pais), !is.na(.ano),
      !is.na(.x), !is.na(.y),
      !is.na(.pais_id), !is.na(.cor)
    ) |>
    dplyr::arrange(.ano)

  # Tooltip: usa p.name (pais_id) e converte para nome.
  # x_label e y_label entram no tooltip com escaping correto via JSON.
  tooltip_js <- htmlwidgets::JS(sprintf(
    "function(p){
       var id = p.name;
       var names = %s;
       var country = (id && names[id-1]) ? names[id-1] : '';
       var v = p.value || [];
       var xlab = %s;
       var ylab = %s;
       return 'País: ' + country + '<br>' +
              xlab + ': ' + (v[0] !== undefined ? v[0].toLocaleString() : '') + '<br>' +
              ylab + ': ' + (v[1] !== undefined ? v[1].toLocaleString() : '');
     }",
    jsonlite::toJSON(countries_order, auto_unbox = TRUE),
    jsonlite::toJSON(x_label, auto_unbox = TRUE),
    jsonlite::toJSON(y_label, auto_unbox = TRUE)
  ))

  grafico <- df |>
    dplyr::group_by(.ano) |>
    echarts4r::e_charts(.x, timeline = TRUE) |>
    echarts4r::e_scatter(
      .y,
      bind = .pais_id,
      symbol_size = point_size
    ) |>
    echarts4r::e_add_nested("itemStyle", color = .cor) |>
    echarts4r::e_tooltip(trigger = "item", formatter = tooltip_js) |>
    echarts4r::e_x_axis(name = x_label) |>
    echarts4r::e_y_axis(name = y_label, min = 0, max = y_max) |>
    echarts4r::e_timeline_opts(autoPlay = TRUE, loop = TRUE, playInterval = play_interval) |>
    echarts4r::e_legend(show = FALSE) %>%   # <- REMOVE a legenda ".y"
    echarts4r::e_title(title)

  legenda <- htmltools::tags$div(
    style = paste0(
      "display:grid;",
      "grid-template-columns: repeat(", legend_ncol, ", max-content);",
      "gap:6px 18px;",
      "font-size:", legend_font_px, "px;",
      "margin-top:8px;",
      "align-self:center;"
    ),
    lapply(seq_len(nrow(map_cores)), function(i) {
      htmltools::tags$div(
        style = "display:flex;align-items:center;gap:6px;white-space:nowrap;",
        htmltools::tags$span(style = paste0(
          "display:inline-block;width:10px;height:10px;border-radius:2px;background:",
          map_cores$.cor[i], ";"
        )),
        htmltools::tags$span(map_cores$.pais[i])
      )
    })
  )

  htmltools::tags$div(
    style = "width:100%; display:flex; flex-direction:column;",
    grafico,
    legenda
  )
}


```

## Row {.tabset}

```{r}
#| title: Evolução
d_m <- data %>% filter(pais=="World" & Ano>=1992)
d_m2 <- d_m %>% pivot_wider(names_from="tipo_geracao", values_from="BillionkWh")
d_m2 <- d_m2 %>% rename(G_mundo="Generation", C_mundo="Consumption")


d1 <- data %>% filter(pais %in% c("China","United States","India","Russia","Japan","Brazil","Canada", "South Korea","Germany","France", "Spain", "United Kingdom") & Ano>=1992)

d2 <- d1 %>% pivot_wider(names_from="tipo_geracao", values_from="BillionkWh")

dados_j <- full_join(d2, d_m2, by="Ano")

d3 <- dados_j %>% group_by(Ano) %>% reframe(pais=pais.x, percentualg=Generation/G_mundo*100, 
percentualc=Consumption/C_mundo*100)

d2 <- d2 %>% rename(Geracao="Generation", Consumo="Consumption")

#| echo: false
plot_geracao_consumo_timeline(
  d2,
  x = "Geracao",
  y = "Consumo",
  x_label = "Geração (BKWH)",
  y_label = "Consumo (BKWH)",
  title = "Geração vs Consumo — Top 12"
)


```

```{r}
#| title: Percentual

plot_geracao_consumo_timeline(
  d3,
  x = "percentualg",
  y = "percentualc",
  x_label = "Geração (%)",
  y_label = "Consumo (%)",
  y_max = 60,
  title = "Geração vs Consumo — Top 12 em Percentual do Total Mundial"
)

```

# Geração e Consumo em BkWh

## Row {.tabset}

```{r}
#| title: Evolução do Consumo
d1 <- data %>% filter(pais %in% c("China","United States","India","Russia","Japan","Brazil","Canada", "South Korea","Germany","France", "Spain", "United Kingdom") & Ano>=1992)

d2 <- d1 %>% pivot_wider(names_from="tipo_geracao", values_from="BillionkWh")

d2 <- d2 %>% rename(Geracao="Generation", Consumo="Consumption")

d2 %>% 
  group_by(Ano) %>% 
  arrange(-Consumo) %>% 
  slice(1:20) %>%
  mutate(rank = rank(-Consumo),
         Value_rel = Consumo/Consumo[rank == 1], 
         Value_lbl = paste0(" ", round(Consumo, digits=0))) %>% 
  ungroup() -> df_ploting

df_ploting$Consumo %>% range() -> min_max

df_ploting %>% 
  ggplot(aes(rank, group = pais, fill = pais, color = pais)) +
  geom_tile(aes(y = Consumo/2, height = Consumo, width = 0.55), alpha = 0.8, color = NA) +
  geom_text(aes(y = 0, label = paste(pais, " ")), vjust = 0.2, hjust = 1, size = 4.5) +
  geom_text(aes(y = Consumo, label = Value_lbl, hjust = 0, size = 3, fontface = "bold")) +
  coord_flip(clip = "off", expand = FALSE) +
  scale_y_continuous(labels = scales::comma, limits = c(0, 1.08*min_max[2])) +
  scale_x_reverse() +
  guides(color = FALSE, fill = FALSE) +
  theme_minimal() + 
  theme(panel.grid = element_blank()) + 
  theme(axis.text = element_blank()) + 
  theme(axis.title = element_blank()) + 
  theme(legend.position = "none") + 
  theme(plot.title = element_text(size = 12)) + 
  theme(plot.caption = element_text(color = "black", size = 10)) + 
  theme(plot.subtitle = element_text(color = "black", size = 11)) + 
  theme(plot.margin = unit(c(0.1, 1, 1, 3.5), "cm")) + 
  ease_aes('cubic-in-out') -> plots

plots + 
  transition_time(Ano) + 
  labs(title = "Consumo (BkWH): {round(frame_time, digits=0)}", 
       subtitle  =  "Top 12",
       caption  = "Fonte de dados: EIA")

#, transition_length = 33, state_length = 1)
```

```{r}
#| title: Evolução da Geração

d2 %>% 
  group_by(Ano) %>% 
  arrange(-Geracao) %>% 
  slice(1:20) %>%
  mutate(rank = rank(-Geracao),
         Value_rel = Geracao/Geracao[rank == 1], 
         Value_lbl = paste0(" ", round(Geracao, digits=0))) %>% 
  ungroup() -> df_ploting

df_ploting$Geracao %>% range() -> min_max

df_ploting %>% 
  ggplot(aes(rank, group = pais, fill = pais, color = pais)) +
  geom_tile(aes(y = Geracao/2, height = Geracao, width = 0.55), alpha = 0.8, color = NA) +
  geom_text(aes(y = 0, label = paste(pais, " ")), vjust = 0.2, hjust = 1, size = 4.5) +
  geom_text(aes(y = Geracao, label = Value_lbl, hjust = 0, size = 3, fontface = "bold")) +
  coord_flip(clip = "off", expand = FALSE) +
  scale_y_continuous(labels = scales::comma, limits = c(0, 1.08*min_max[2])) +
  scale_x_reverse() +
  guides(color = FALSE, fill = FALSE) +
  theme_minimal() + 
  theme(panel.grid = element_blank()) + 
  theme(axis.text = element_blank()) + 
  theme(axis.title = element_blank()) + 
  theme(legend.position = "none") + 
  theme(plot.title = element_text(size = 12)) + 
  theme(plot.caption = element_text(color = "black", size = 10)) + 
  theme(plot.subtitle = element_text(color = "black", size = 11)) + 
  theme(plot.margin = unit(c(0.1, 1, 1, 3.5), "cm")) + 
  ease_aes('cubic-in-out') -> plots
plots + 
  transition_time(Ano) + 
  labs(title = "Geração (BkWH): {round(frame_time, digits=0)}", 
       subtitle  =  "Top 12",
       caption  = "Fonte de dados: EIA")
```


# Tipo de Fonte de Geração

```{r}
data <- readxl::read_excel("data/EIA_18-05-26.xlsx", sheet = "nuc_ff_ren")

data <- data %>% select(-tipo_geracao_hierarquia)

dd1 <- data %>% filter(pais %in% c("China","United States","India","Russia","Japan","Brazil","Canada", "South Korea","Germany","France", "Spain", "United Kingdom") & Ano>=1992)
```

## Row {.tabset}

```{r}
#| title: Nuclear

dd1 %>% filter(tipo_geracao=="Nuclear") %>% 
  group_by(Ano) %>% 
  arrange(-BillionkWh) %>% 
  slice(1:20) %>%
  mutate(rank = rank(-BillionkWh),
         Value_rel = BillionkWh/BillionkWh[rank == 1], 
         Value_lbl = paste0(" ", round(BillionkWh, digits=0))) %>% 
  ungroup() -> df_ploting

df_ploting$BillionkWh %>% range() -> min_max

df_ploting %>% 
  ggplot(aes(rank, group = pais, fill = pais, color = pais)) +
  geom_tile(aes(y = BillionkWh/2, height = BillionkWh, width = 0.55), alpha = 0.8, color = NA) +
  geom_text(aes(y = 0, label = paste(pais, " ")), vjust = 0.2, hjust = 1, size = 4.5) +
  geom_text(aes(y = BillionkWh, label = Value_lbl, hjust = 0, size = 3, fontface = "bold")) +
  coord_flip(clip = "off", expand = FALSE) +
  scale_y_continuous(labels = scales::comma, limits = c(0, 1.08*min_max[2])) +
  scale_x_reverse() +
  guides(color = FALSE, fill = FALSE) +
  theme_minimal() + 
  theme(panel.grid = element_blank()) + 
  theme(axis.text = element_blank()) + 
  theme(axis.title = element_blank()) + 
  theme(legend.position = "none") + 
  theme(plot.title = element_text(size = 12)) + 
  theme(plot.caption = element_text(color = "black", size = 10)) + 
  theme(plot.subtitle = element_text(color = "black", size = 11)) + 
  theme(plot.margin = unit(c(0.1, 1, 1, 3.5), "cm")) + 
  ease_aes('cubic-in-out') -> plots

plots + 
  transition_time(Ano) + 
  labs(title = "Nuclear (BkWH): {round(frame_time, digits=0)}", 
       subtitle  =  "Top 12",
       caption  = "Fonte de dados: EIA")


```

```{r}
#| title: Combustivel Fossil
dd1 %>% filter(tipo_geracao=="Fossil fuels") %>% 
  group_by(Ano) %>% 
  arrange(-BillionkWh) %>% 
  slice(1:20) %>%
  mutate(rank = rank(-BillionkWh),
         Value_rel = BillionkWh/BillionkWh[rank == 1], 
         Value_lbl = paste0(" ", round(BillionkWh, digits=0))) %>% 
  ungroup() -> df_ploting

df_ploting$BillionkWh %>% range() -> min_max

df_ploting %>% 
  ggplot(aes(rank, group = pais, fill = pais, color = pais)) +
  geom_tile(aes(y = BillionkWh/2, height = BillionkWh, width = 0.55), alpha = 0.8, color = NA) +
  geom_text(aes(y = 0, label = paste(pais, " ")), vjust = 0.2, hjust = 1, size = 4.5) +
  geom_text(aes(y = BillionkWh, label = Value_lbl, hjust = 0, size = 3, fontface = "bold")) +
  coord_flip(clip = "off", expand = FALSE) +
  scale_y_continuous(labels = scales::comma, limits = c(0, 1.08*min_max[2])) +
  scale_x_reverse() +
  guides(color = FALSE, fill = FALSE) +
  theme_minimal() + 
  theme(panel.grid = element_blank()) + 
  theme(axis.text = element_blank()) + 
  theme(axis.title = element_blank()) + 
  theme(legend.position = "none") + 
  theme(plot.title = element_text(size = 12)) + 
  theme(plot.caption = element_text(color = "black", size = 10)) + 
  theme(plot.subtitle = element_text(color = "black", size = 11)) + 
  theme(plot.margin = unit(c(0.1, 1, 1, 3.5), "cm")) + 
  ease_aes('cubic-in-out') -> plots

plots + 
  transition_time(Ano) + 
  labs(title = "Combustíveis Fosseis (BkWH): {round(frame_time, digits=0)}", 
       subtitle  =  "Top 12",
       caption  = "Fonte de dados: EIA")

```

```{r}
#| title: Renováveis
dd1 %>% filter(tipo_geracao=="Renewables") %>%
  group_by(Ano) %>% 
  arrange(-BillionkWh) %>% 
  slice(1:20) %>%
  mutate(rank = rank(-BillionkWh),
         Value_rel = BillionkWh/BillionkWh[rank == 1], 
         Value_lbl = paste0(" ", round(BillionkWh, digits=0))) %>% 
  ungroup() -> df_ploting

df_ploting$BillionkWh %>% range() -> min_max

df_ploting %>% 
  ggplot(aes(rank, group = pais, fill = pais, color = pais)) +
  geom_tile(aes(y = BillionkWh/2, height = BillionkWh, width = 0.55), alpha = 0.8, color = NA) +
  geom_text(aes(y = 0, label = paste(pais, " ")), vjust = 0.2, hjust = 1, size = 4.5) +
  geom_text(aes(y = BillionkWh, label = Value_lbl, hjust = 0, size = 3, fontface = "bold")) +
  coord_flip(clip = "off", expand = FALSE) +
  scale_y_continuous(labels = scales::comma, limits = c(0, 1.08*min_max[2])) +
  scale_x_reverse() +
  guides(color = FALSE, fill = FALSE) +
  theme_minimal() + 
  theme(panel.grid = element_blank()) + 
  theme(axis.text = element_blank()) + 
  theme(axis.title = element_blank()) + 
  theme(legend.position = "none") + 
  theme(plot.title = element_text(size = 12)) + 
  theme(plot.caption = element_text(color = "black", size = 10)) + 
  theme(plot.subtitle = element_text(color = "black", size = 11)) + 
  theme(plot.margin = unit(c(0.1, 1, 1, 3.5), "cm")) + 
  ease_aes('cubic-in-out') -> plots

plots + 
  transition_time(Ano) + 
  labs(title = "Renováveis (BkWH): {round(frame_time, digits=0)}", 
       subtitle  =  "Top 12",
       caption  = "Fonte de dados: EIA")

```


# Renováveis

```{r}
data <- readxl::read_excel("data/EIA_18-05-26.xlsx", sheet = "hidronhidrodet")

data <- data %>% select(-tipo_geracao_hierarquia)

dd1 <- data %>% filter(pais %in% c("China","United States","India","Russia","Japan","Brazil","Canada", "South Korea","Germany","France", "Spain", "United Kingdom") & Ano>=1992)
```

## Row {.tabset}

```{r}
#| title: Hidroelétricas
dd1 %>% filter(tipo_geracao=="Hydroelectricity") |>
  group_by(Ano) %>% 
  arrange(-BillionkWh) %>% 
  slice(1:20) %>%
  mutate(rank = rank(-BillionkWh),
         Value_rel = BillionkWh/BillionkWh[rank == 1], 
         Value_lbl = paste0(" ", round(BillionkWh, digits=0))) %>% 
  ungroup() -> df_ploting

df_ploting$BillionkWh %>% range() -> min_max

df_ploting %>% 
  ggplot(aes(rank, group = pais, fill = pais, color = pais)) +
  geom_tile(aes(y = BillionkWh/2, height = BillionkWh, width = 0.55), alpha = 0.8, color = NA) +
  geom_text(aes(y = 0, label = paste(pais, " ")), vjust = 0.2, hjust = 1, size = 4.5) +
  geom_text(aes(y = BillionkWh, label = Value_lbl, hjust = 0, size = 3, fontface = "bold")) +
  coord_flip(clip = "off", expand = FALSE) +
  scale_y_continuous(labels = scales::comma, limits = c(0, 1.08*min_max[2])) +
  scale_x_reverse() +
  guides(color = FALSE, fill = FALSE) +
  theme_minimal() + 
  theme(panel.grid = element_blank()) + 
  theme(axis.text = element_blank()) + 
  theme(axis.title = element_blank()) + 
  theme(legend.position = "none") + 
  theme(plot.title = element_text(size = 12)) + 
  theme(plot.caption = element_text(color = "black", size = 10)) + 
  theme(plot.subtitle = element_text(color = "black", size = 11)) + 
  theme(plot.margin = unit(c(0.1, 1, 1, 3.5), "cm")) + 
  ease_aes('cubic-in-out') -> plots

plots + 
  transition_time(Ano) + 
  labs(title = "Hidroelétricas (BkWH): {round(frame_time, digits=0)}", 
       subtitle  =  "Top 12",
       caption  = "Fonte de dados: EIA")

```

```{r}
#| title: Solar
dd1 %>% filter(tipo_geracao=="Solar") |>
  group_by(Ano) %>% 
  arrange(-BillionkWh) %>% 
  filter(BillionkWh>0) %>%
  mutate(rank = rank(-BillionkWh),
         Value_rel = BillionkWh/BillionkWh[rank == 1], 
         Value_lbl = paste0(" ", round(BillionkWh, digits=1))) %>% 
  ungroup() -> df_ploting

df_ploting$BillionkWh %>% range() -> min_max

df_ploting %>% 
  ggplot(aes(rank, group = pais, fill = pais, color = pais)) +
  geom_tile(aes(y = BillionkWh/2, height = BillionkWh, width = 0.55), alpha = 0.8, color = NA) +
  geom_text(aes(y = 0, label = paste(pais, " ")), vjust = 0.2, hjust = 1, size = 4.5) +
  geom_text(aes(y = BillionkWh, label = Value_lbl, hjust = 0, size = 3, fontface = "bold")) +
  coord_flip(clip = "off", expand = FALSE) +
  scale_y_continuous(labels = scales::comma, limits = c(0, 1.08*min_max[2])) +
  scale_x_reverse() +
  guides(color = FALSE, fill = FALSE) +
  theme_minimal() + 
  theme(panel.grid = element_blank()) + 
  theme(axis.text = element_blank()) + 
  theme(axis.title = element_blank()) + 
  theme(legend.position = "none") + 
  theme(plot.title = element_text(size = 12)) + 
  theme(plot.caption = element_text(color = "black", size = 10)) + 
  theme(plot.subtitle = element_text(color = "black", size = 11)) + 
  theme(plot.margin = unit(c(0.1, 1, 1, 3.5), "cm")) + 
  ease_aes('cubic-in-out') -> plots

plots + 
  transition_time(Ano) + 
  labs(title = "Solar (BkWH): {round(frame_time, digits=0)}", 
       subtitle  =  "Top 12",
       caption  = "Fonte de dados: EIA")

```

```{r}
#| title: Vento
dd1 %>% filter(tipo_geracao=="Wind") |>
  group_by(Ano) %>% 
  arrange(-BillionkWh) %>% 
  filter(BillionkWh>0) %>%
  mutate(rank = rank(-BillionkWh),
         Value_rel = BillionkWh/BillionkWh[rank == 2], 
         Value_lbl = paste0(" ", round(BillionkWh, digits=1))) %>% 
  ungroup() -> df_ploting

df_ploting$BillionkWh %>% range() -> min_max

df_ploting %>% 
  ggplot(aes(rank, group = pais, fill = pais, color = pais)) +
  geom_tile(aes(y = BillionkWh/2, height = BillionkWh, width = 0.55), alpha = 0.8, color = NA) +
  geom_text(aes(y = 0, label = paste(pais, " ")), vjust = 0.2, hjust = 1, size = 4.5) +
  geom_text(aes(y = BillionkWh, label = Value_lbl, hjust = 0, size = 3, fontface = "bold")) +
  coord_flip(clip = "off", expand = FALSE) +
  scale_y_continuous(labels = scales::comma, limits = c(0, 1.08*min_max[2])) +
  scale_x_reverse() +
  guides(color = FALSE, fill = FALSE) +
  theme_minimal() + 
  theme(panel.grid = element_blank()) + 
  theme(axis.text = element_blank()) + 
  theme(axis.title = element_blank()) + 
  theme(legend.position = "none") + 
  theme(plot.title = element_text(size = 12)) + 
  theme(plot.caption = element_text(color = "black", size = 10)) + 
  theme(plot.subtitle = element_text(color = "black", size = 11)) + 
  theme(plot.margin = unit(c(0.1, 1, 1, 3.5), "cm")) + 
  ease_aes('cubic-in-out') -> plots

plots + 
  transition_time(Ano) + 
  labs(title = "Vento (BkWH): {round(frame_time, digits=0)}", 
       subtitle  =  "Top 12",
       caption  = "Fonte de dados: EIA")

```

```{r}
#| title: Geotérmicas
dd1 %>% filter(tipo_geracao=="Geothermal") |>
  group_by(Ano) %>% 
  arrange(-BillionkWh) %>% 
  filter(BillionkWh>0) %>%
  mutate(rank = rank(-BillionkWh),
         Value_rel = BillionkWh/BillionkWh[rank == 1], 
         Value_lbl = paste0(" ", round(BillionkWh, digits=2))) %>% 
  ungroup() -> df_ploting

df_ploting$BillionkWh %>% range() -> min_max

df_ploting %>% 
  ggplot(aes(rank, group = pais, fill = pais, color = pais)) +
  geom_tile(aes(y = BillionkWh/2, height = BillionkWh, width = 0.55), alpha = 0.8, color = NA) +
  geom_text(aes(y = 0, label = paste(pais, " ")), vjust = 0.2, hjust = 1, size = 4.5) +
  geom_text(aes(y = BillionkWh, label = Value_lbl, hjust = 0, size = 3, fontface = "bold")) +
  coord_flip(clip = "off", expand = FALSE) +
  scale_y_continuous(labels = scales::comma, limits = c(0, 1.08*min_max[2])) +
  scale_x_reverse() +
  guides(color = FALSE, fill = FALSE) +
  theme_minimal() + 
  theme(panel.grid = element_blank()) + 
  theme(axis.text = element_blank()) + 
  theme(axis.title = element_blank()) + 
  theme(legend.position = "none") + 
  theme(plot.title = element_text(size = 12)) + 
  theme(plot.caption = element_text(color = "black", size = 10)) + 
  theme(plot.subtitle = element_text(color = "black", size = 11)) + 
  theme(plot.margin = unit(c(0.1, 1, 1, 3.5), "cm")) + 
  ease_aes('cubic-in-out') -> plots

plots + 
  transition_time(Ano) + 
  labs(title = "Geotérmica (BkWH): {round(frame_time, digits=0)}", 
       subtitle  =  "Top 12",
       caption  = "Fonte de dados: EIA")

```

```{r}
#| title: Marés e Ondas
dd1 %>% filter(tipo_geracao=="Tide and wave") |>
  group_by(Ano) %>% 
  arrange(-BillionkWh) %>% 
  filter(BillionkWh>0) %>%
  mutate(rank = rank(-BillionkWh),
         Value_rel = BillionkWh/BillionkWh[rank == 1], 
         Value_lbl = paste0(" ", round(BillionkWh, digits=3))) %>% 
  ungroup() -> df_ploting

df_ploting$BillionkWh %>% range() -> min_max

df_ploting %>% 
  ggplot(aes(rank, group = pais, fill = pais, color = pais)) +
  geom_tile(aes(y = BillionkWh/2, height = BillionkWh, width = 0.55), alpha = 0.8, color = NA) +
  geom_text(aes(y = 0, label = paste(pais, " ")), vjust = 0.2, hjust = 1, size = 4.5) +
  geom_text(aes(y = BillionkWh, label = Value_lbl, hjust = 0, size = 3, fontface = "bold")) +
  coord_flip(clip = "off", expand = FALSE) +
  scale_y_continuous(labels = scales::comma, limits = c(0, 1.08*min_max[2])) +
  scale_x_reverse() +
  guides(color = FALSE, fill = FALSE) +
  theme_minimal() + 
  theme(panel.grid = element_blank()) + 
  theme(axis.text = element_blank()) + 
  theme(axis.title = element_blank()) + 
  theme(legend.position = "none") + 
  theme(plot.title = element_text(size = 12)) + 
  theme(plot.caption = element_text(color = "black", size = 10)) + 
  theme(plot.subtitle = element_text(color = "black", size = 11)) + 
  theme(plot.margin = unit(c(0.1, 1, 1, 3.5), "cm")) + 
  ease_aes('cubic-in-out') -> plots

plots + 
  transition_time(Ano) + 
  labs(title = "Maré e Ondas (BkWH): {round(frame_time, digits=0)}", 
       subtitle  =  "Top 12",
       caption  = "Fonte de dados: EIA")
```

```{r}
#| title: Biomassa e Resíduos
dd1 %>% filter(tipo_geracao=="Biomass and waste") |>
    group_by(Ano) %>% 
  arrange(-BillionkWh) %>% 
  filter(BillionkWh>0) %>%
  mutate(rank = rank(-BillionkWh),
         Value_rel = BillionkWh/BillionkWh[rank == 1], 
         Value_lbl = paste0(" ", round(BillionkWh, digits=1))) %>% 
  ungroup() -> df_ploting

df_ploting$BillionkWh %>% range() -> min_max

df_ploting %>% 
  ggplot(aes(rank, group = pais, fill = pais, color = pais)) +
  geom_tile(aes(y = BillionkWh/2, height = BillionkWh, width = 0.55), alpha = 0.8, color = NA) +
  geom_text(aes(y = 0, label = paste(pais, " ")), vjust = 0.2, hjust = 1, size = 4.5) +
  geom_text(aes(y = BillionkWh, label = Value_lbl, hjust = 0, size = 3, fontface = "bold")) +
  coord_flip(clip = "off", expand = FALSE) +
  scale_y_continuous(labels = scales::comma, limits = c(0, 1.08*min_max[2])) +
  scale_x_reverse() +
  guides(color = FALSE, fill = FALSE) +
  theme_minimal() + 
  theme(panel.grid = element_blank()) + 
  theme(axis.text = element_blank()) + 
  theme(axis.title = element_blank()) + 
  theme(legend.position = "none") + 
  theme(plot.title = element_text(size = 12)) + 
  theme(plot.caption = element_text(color = "black", size = 10)) + 
  theme(plot.subtitle = element_text(color = "black", size = 11)) + 
  theme(plot.margin = unit(c(0.1, 1, 1, 3.5), "cm")) + 
  ease_aes('cubic-in-out') -> plots

plots + 
  transition_time(Ano) + 
  labs(title = "Biomassa e Resíduos (BkWH): {round(frame_time, digits=0)}", 
       subtitle  =  "Top 12",
       caption  = "Fonte de dados: EIA")

```

# CF

```{r}
data <- readxl::read_excel("data/EIA_18-05-26.xlsx", sheet = "ff")

data <- data %>% select(-tipo_geracao_hierarquia)

dd1 <- data %>% filter(pais %in% c("China","United States","India","Russia","Japan","Brazil","Canada", "South Korea","Germany","France", "Spain", "United Kingdom") & Ano>=2000)
```

## Row {.tabset}

```{r}
#| title: Carvão
dd1 %>% filter(tipo_geracao=="Coal") |>
  group_by(Ano) %>% 
  arrange(-BillionkWh) %>% 
  filter(BillionkWh>0) %>%
  mutate(rank = rank(-BillionkWh),
         Value_rel = BillionkWh/BillionkWh[rank == 1], 
         Value_lbl = paste0(" ", round(BillionkWh, digits=1))) %>% 
  ungroup() -> df_ploting

df_ploting$BillionkWh %>% range() -> min_max

df_ploting %>% 
  ggplot(aes(rank, group = pais, fill = pais, color = pais)) +
  geom_tile(aes(y = BillionkWh/2, height = BillionkWh, width = 0.55), alpha = 0.8, color = NA) +
  geom_text(aes(y = 0, label = paste(pais, " ")), vjust = 0.2, hjust = 1, size = 4.5) +
  geom_text(aes(y = BillionkWh, label = Value_lbl, hjust = 0, size = 3, fontface = "bold")) +
  coord_flip(clip = "off", expand = FALSE) +
  scale_y_continuous(labels = scales::comma, limits = c(0, 1.08*min_max[2])) +
  scale_x_reverse() +
  guides(color = FALSE, fill = FALSE) +
  theme_minimal() + 
  theme(panel.grid = element_blank()) + 
  theme(axis.text = element_blank()) + 
  theme(axis.title = element_blank()) + 
  theme(legend.position = "none") + 
  theme(plot.title = element_text(size = 12)) + 
  theme(plot.caption = element_text(color = "black", size = 10)) + 
  theme(plot.subtitle = element_text(color = "black", size = 11)) + 
  theme(plot.margin = unit(c(0.1, 1, 1, 3.5), "cm")) + 
  ease_aes('cubic-in-out') -> plots

plots + 
  transition_time(Ano) + 
  labs(title = "Carvão (BkWH): {round(frame_time, digits=0)}", 
       subtitle  =  "Top 12",
       caption  = "Fonte de dados: EIA")

```

```{r}
#| title: Gás Natural
dd1 %>% filter(tipo_geracao=="Natural gas") |>
  group_by(Ano) %>% 
  arrange(-BillionkWh) %>% 
  filter(BillionkWh>0) %>%
  mutate(rank = rank(-BillionkWh),
         Value_rel = BillionkWh/BillionkWh[rank == 1], 
         Value_lbl = paste0(" ", round(BillionkWh, digits=1))) %>% 
  ungroup() -> df_ploting

df_ploting$BillionkWh %>% range() -> min_max

df_ploting %>% 
  ggplot(aes(rank, group = pais, fill = pais, color = pais)) +
  geom_tile(aes(y = BillionkWh/2, height = BillionkWh, width = 0.55), alpha = 0.8, color = NA) +
  geom_text(aes(y = 0, label = paste(pais, " ")), vjust = 0.2, hjust = 1, size = 4.5) +
  geom_text(aes(y = BillionkWh, label = Value_lbl, hjust = 0, size = 3, fontface = "bold")) +
  coord_flip(clip = "off", expand = FALSE) +
  scale_y_continuous(labels = scales::comma, limits = c(0, 1.08*min_max[2])) +
  scale_x_reverse() +
  guides(color = FALSE, fill = FALSE) +
  theme_minimal() + 
  theme(panel.grid = element_blank()) + 
  theme(axis.text = element_blank()) + 
  theme(axis.title = element_blank()) + 
  theme(legend.position = "none") + 
  theme(plot.title = element_text(size = 12)) + 
  theme(plot.caption = element_text(color = "black", size = 10)) + 
  theme(plot.subtitle = element_text(color = "black", size = 11)) + 
  theme(plot.margin = unit(c(0.1, 1, 1, 3.5), "cm")) + 
  ease_aes('cubic-in-out') -> plots

plots + 
  transition_time(Ano) + 
  labs(title = "Gás Natural (BkWH): {round(frame_time, digits=0)}", 
       subtitle  =  "Top 12",
       caption  = "Fonte de dados: EIA")

```

```{r}
#| title: Petróleo
dd1 %>% filter(tipo_geracao=="Oil") |>
  group_by(Ano) %>% 
  arrange(-BillionkWh) %>% 
  filter(BillionkWh>0) %>%
  mutate(rank = rank(-BillionkWh),
         Value_rel = BillionkWh/BillionkWh[rank == 1], 
         Value_lbl = paste0(" ", round(BillionkWh, digits=1))) %>% 
  ungroup() -> df_ploting

df_ploting$BillionkWh %>% range() -> min_max

df_ploting %>% 
  ggplot(aes(rank, group = pais, fill = pais, color = pais)) +
  geom_tile(aes(y = BillionkWh/2, height = BillionkWh, width = 0.55), alpha = 0.8, color = NA) +
  geom_text(aes(y = 0, label = paste(pais, " ")), vjust = 0.2, hjust = 1, size = 4.5) +
  geom_text(aes(y = BillionkWh, label = Value_lbl, hjust = 0, size = 3, fontface = "bold")) +
  coord_flip(clip = "off", expand = FALSE) +
  scale_y_continuous(labels = scales::comma, limits = c(0, 1.08*min_max[2])) +
  scale_x_reverse() +
  guides(color = FALSE, fill = FALSE) +
  theme_minimal() + 
  theme(panel.grid = element_blank()) + 
  theme(axis.text = element_blank()) + 
  theme(axis.title = element_blank()) + 
  theme(legend.position = "none") + 
  theme(plot.title = element_text(size = 12)) + 
  theme(plot.caption = element_text(color = "black", size = 10)) + 
  theme(plot.subtitle = element_text(color = "black", size = 11)) + 
  theme(plot.margin = unit(c(0.1, 1, 1, 3.5), "cm")) + 
  ease_aes('cubic-in-out') -> plots

plots + 
  transition_time(Ano) + 
  labs(title = "Oleo (BkWH): {round(frame_time, digits=0)}", 
       subtitle  =  "Top 12",
       caption  = "Fonte de dados: EIA")

```

```{r}
#| title: Outros Gases
dd1 %>% filter(tipo_geracao=="Other gases") |>
  group_by(Ano) %>% 
  arrange(-BillionkWh) %>% 
  filter(BillionkWh>0) %>%
  mutate(rank = rank(-BillionkWh),
         Value_rel = BillionkWh/BillionkWh[rank == 1], 
         Value_lbl = paste0(" ", round(BillionkWh, digits=1))) %>% 
  ungroup() -> df_ploting

df_ploting$BillionkWh %>% range() -> min_max

df_ploting %>% 
  ggplot(aes(rank, group = pais, fill = pais, color = pais)) +
  geom_tile(aes(y = BillionkWh/2, height = BillionkWh, width = 0.55), alpha = 0.8, color = NA) +
  geom_text(aes(y = 0, label = paste(pais, " ")), vjust = 0.2, hjust = 1, size = 4.5) +
  geom_text(aes(y = BillionkWh, label = Value_lbl, hjust = 0, size = 3, fontface = "bold")) +
  coord_flip(clip = "off", expand = FALSE) +
  scale_y_continuous(labels = scales::comma, limits = c(0, 1.08*min_max[2])) +
  scale_x_reverse() +
  guides(color = FALSE, fill = FALSE) +
  theme_minimal() + 
  theme(panel.grid = element_blank()) + 
  theme(axis.text = element_blank()) + 
  theme(axis.title = element_blank()) + 
  theme(legend.position = "none") + 
  theme(plot.title = element_text(size = 12)) + 
  theme(plot.caption = element_text(color = "black", size = 10)) + 
  theme(plot.subtitle = element_text(color = "black", size = 11)) + 
  theme(plot.margin = unit(c(0.1, 1, 1, 3.5), "cm")) + 
  ease_aes('cubic-in-out') -> plots

plots + 
  transition_time(Ano) + 
  labs(title = "Outros gases (BkWH): {round(frame_time, digits=0)}", 
       subtitle  =  "Top 12",
       caption  = "Fonte de dados: EIA")

```
